臺灣高等法院臺中分院刑事裁定　　　　　　　　　　九十三年度抗字第四五號
　　抗　告　人
　　即自 訴 人　乙○○
　　被　　　告　甲○○
右列抗告人因被告詐欺案件，不服臺灣臺中地方法院中華民國九十二年十二月八日裁
定（九十二年度自字第四九０號）提起抗告，本院裁定如左：
    主      文
原裁定撤銷，發回臺灣臺中地方法院。
    理      由
一、抗告意旨略以：被告甲○○得標後，拒不繳交會款，且避不見面，經自訴人即抗
    告人（以下簡稱自訴人）乙○○向臺灣臺中地方法院提出自訴後，被告亦未曾與
    自訴人聯絡協商，經臺灣臺中地方法院裁定駁回自訴後，被告更肆無忌憚，自訴
    人不服臺灣臺中地方法院之裁定，請撤銷原裁定等語。
二、原裁定意旨以：「被告甲○○參加自訴人即上訴人乙○○於民國（下同）九十一
    年五月二十五日起至九十三年二月二十五日止，在臺中市○○路三八二號友愛無
    線敦化站所召集之民間互助會，共計二十二人參加，每人每會新臺幣（下同）一
    萬元，採內標制，並約定每月二十五日下午八時開標一次。被告竟意圖為自己不
    法之所有，於第三次開標即九十二年七月二十五日，以三千二百元標得會款，共
    計十四萬九千二百元，被告僅支付九次會款，共八萬六千元，應再繳交九十二年
    三月二十五日至九十三年二月二十五日止之會款，經自訴人多次洽商解決，被告
    均避不見面，經查證被告已逃匿無蹤，致自訴人催討無門，始知受騙。因認被告
    涉犯刑法第三百三十九條第一項詐欺之罪嫌云云。訊據被告甲○○，固坦承參加
    前揭互助會後，於九十一年七月二十五日標取會款後，自九十二年三月間起，未
    繼續繳納會款之事實，惟否認有詐騙自訴人之意思，辯稱：伊係因另外也有積欠
    他人債務，加上失業，所以才無法繼續繳納會款，並未有詐騙自訴人之意等語。
    經查：（一）被告甲○○確於九十一年五月二十五日前向自訴人表示參加自訴人
    所召集之互助會，由自訴人自任會首，每月一萬元，採內標式，而連會首共計廿
    二會，開標地點為臺中市○○路三八二號，自九十一年五月二十五日起至九十三
    年二月二十五日止，被告於第三會即九十一年七月二十五日標得會款共十四萬九
    千二百元等情，業據自訴人指述綦詳，且為被告所是認，並有卷附之互助會簿、
    會員得標金額表、及被告所開立之本票影本各乙紙可資佐證，足堪認為真實。
    （二）自訴人在本院審理時陳稱：被告當時是計程車司機，編號二一九就是被告
    所駕駛的計程車編號，被告是在九十一年七月二十五日以三千二百元標得會款，
    是在第三會標得會款，第二會是標四千元，在被告之後大概都是標三千多元，被
    告得標的金額是一般行情。被告標得會款後，仍有按期繳納會款，直到九十二年
    三月份起，才未繳納會款（見本院九十二年十二月五日訊問筆錄）等語，且有卷
    附自訴人所製作每期得標金額表乙張可憑，則被告當時係以計程車司機之身分，
    參加自訴人在計程車行所召集之互助會，被告既未有何故意提高標金以標得會款
    之行為，且被告於標得該互助會款後，仍有按期繳納死會會款七期，亦未有標得
    該會會款後，即拒不繳納會款之情，是被告前揭所稱，係因其後經濟困窘，始未
    能如期繳交會款等語，尚可採信。被告於參加上開互助會及標得該會會款之時，
    應無不法所有之意圖，本件應僅為兩造間之民事糾葛問題，核與刑法第三百三十
    九條第一項詐欺罪之構成要件有間，尚難以該罪相繩。此外，復查無任何積極證
    據足資證明被告有何詐欺犯行，既為犯罪嫌疑不足，依前揭條文規定，自應為駁
    回自訴之裁定。」等語。
二、原審依上揭理由，裁定駁回自訴人之自訴，固非無見．惟查：自訴人於本院調查
    時指稱：被告復有另招集一互助會，每會五千元，於每月十五日、三十日開標，
    該會被告亦僅繳交一半會款就跑了等語（詳見本院審理卷九十三年二月二十日筆
    錄第四頁），而被告亦自承確有其事（詳見本院審理卷九十三年二月二十日筆錄
    第四頁），且有互助會單一份在卷可稽，是被告並非僅倒一會至明，則被告是否
    以招集互助會之名，行詐欺之事實，即有再為調查之必要，原裁定既有上開尚待
    調查之事項，逕以刑事訴訟法第三百二十六條第三項及二百五十二條第十款裁定
    駁回自訴，尚非有當，自訴人抗告意旨雖未指摘及此，惟自訴人於本院調查時再
    提出應再調查之事項，應認抗告為有理由，應由本院撤銷原裁定，發回原審更為
    妥適之裁定。
三、據上論結，應依刑事訴訟法第四百十三條，裁定如主文。
中      華      民      國    九十三    年      三      月     十一     日
                                   臺灣高等法院臺中分院刑事第三庭
                                         審判長法  官  陳  朱  貴
                                               法  官  劉  連  星
                                               法  官  胡  忠  文
右正本證明與原本無異。
不得再抗告。
                                               書記官  許  美  惠
中     華     民     國     九十三     年      三      月     十一      日
                                                                        Ｆ
